臺灣臺北地方法院行政訴訟判決　
110年度交字第449號
原      告  沈德軒  

被      告  臺北市交通事件裁決所


代  表  人  蘇福智  
訴訟代理人  吳美惠  
上列當事人間交通裁決事件，原告不服被告民國110年7月22日北
市裁罰字第22-ZAA261763號裁決，提起行政訴訟，本院判決如下
：
    主  文
原告之訴駁回。
訴訟費用新臺幣參佰元由原告負擔。
    事實及理由
一、程序事項：
　　本件係因原告不服被告依道路交通管理處罰條例（以下簡稱
    為道交條例）第8條所為之裁決，提起行政訴訟，經核屬行
    政訴訟法第237 條之1 第1項第1 款規定之交通裁決事件，
    爰依同法第237 條之7 規定，不經言詞辯論，逕為判決。
二、事實概要：
　㈠原告於民國109年11月6日上午8時25分許，駕駛車號000-0000
    號自用小客車（以下稱為系爭汽車）沿國道1號北向行駛，
    行經北向26公里處時，因涉有「利用出口減速車道超越前車
    （行駛高速公路違規超車）」之違規行為，經民眾以科學儀
    器即行車紀錄器錄影採證後提出檢舉，內政部警政署國道公
    路警察局第一公路警察大隊（以下稱為舉發機關）查證後，
    乃依道交條例第33條第1項第7款規定製單舉發原告。
　㈡原告不服舉發提出申訴，經舉發機關查復認違規屬實依法裁
    處，原告乃於被告回復後，於110年7月22日臨櫃申請被告裁
    決，被告則依道交條例第33條第1項第7款、第63條第1項（
    第1款）等規定，製開北市裁罰字第22-ZAA261763號裁決書
    （以下稱為原處分），裁處原告新臺幣（下同）3,000元、
    並記違規點數1點，原告則當場簽收完成送達。原告嗣於110
    年8月23日具狀向本院提起本件行政訴訟。
三、本件原告主張：
    原告於109年11月6日上午8時25分許，因誤走出口匝道，駛
    入原路線車道，但遭執法機關認定為非法超車，此與事實不
    符。依採證照片顯示，自匝道口原告已按車流方向依序排隊
    ，致發覺出口名稱時，瞭解誤駛匝道，所以駛出，並非執法
    機關所認定之非法超車行為，且原告已透過申訴管道要求證
    明，但始終未收到認定非法超車的陳述與說明等語。並聲明
    ：原處分撤銷。
四、被告則答辯以：
　  經查檢舉影片系爭汽車由外側車道變換至出口減速車道（影
    片時間：0000-00-00 00:25:23至27秒），續直行超越前車
    （影片時間：0000-00-00 00:25:27至42秒），後由出口減
    速車道向左變換回原外側車道（影片時間：0000-00-00 00:
    25:42至49秒），原告顯已違反高速公路及快速公路交通管
    制規則（以下簡稱為管制規則）第9條第1項第4款規定：由
    主線車道變換車道至加速車道、減速車道、輔助車道或爬坡
    道超越前車。原告自承駛入出口匝道後駛入原車道，原告既
    合法取得普通小型車駕駛執照，自應知使用道路相關規則，
    其所主張理由非阻卻違法事由，若已知誤駛路線仍須依規定
    使用道路，而非貪圖便利逕自違規超越前車後駛回主線車道
    ，造成他車之安全疑慮。綜上，被告實難以前開情詞撤銷原
    處分等語。被告並聲明：駁回原告之訴。
五、本院之判斷：
　㈠按汽車行駛於高速公路、快速公路或設站管制之道路，不遵
    使用限制、禁止、行車管制及管理事項之管制規則而有違規
    超車、迴車、倒車、逆向行駛行為者，處汽車駕駛人3,000
    元以上6,000元以下罰鍰，道交條例第33條第1項第7款定有
    明文。再汽車行駛高速公路及快速公路，不得有在加速車道
    、減速車道或單車道之匝道上超越前車行為，復為管制規則
    第9條第1項第3款所明訂。另按違反道路交通管理事件統一
    裁罰基準及處理細則（以下簡稱為裁罰基準及處理細則）第
    1條規定：「本細則依道路交通管理處罰條例第92條第4項規
    定訂定之」、第2條第1、2項規定：「處理違反道路交通管
    理事件之程序及統一裁罰基準依本細則之規定辦理」、「前
    項統一裁罰基準，如附件違反道路交通管理事件統一裁罰基
    準表…」，又依前述基準表，小型車汽車駕駛人違反處罰條
    例第33條第1項第7款規定，於期限內繳納罰鍰或到案聽候裁
    決者，應處罰鍰3,000元，並記違規點數1點。核此等規定，
    係基於母法之授權而為訂定，並參考「車輛大小」、「違規
    程度」、「所生影響」、「違反情節」等各事項而為分級處
    罰，且就裁罰基準及處理細則附件所示統一裁罰基準表中有
    關處罰條例第33條第1項裁罰基準內容，並未牴觸母法，準
    此以觀，被告自得依此基準而為裁罰。
　㈡經查，原告駕駛系爭汽車，於前揭違規時間行經高速公路違
    規路段時，先由外側車道變換至通往臺北市重慶北路出口匝
    道之減速車道並行駛一段距離，期間超越至少1部行駛於外
    側車道汽車，再於行經檢舉人汽車旁時，減速並變換至外側
    車道，此經本院當庭勘驗採證錄影帶明確，有勘驗筆錄及錄
    影擷取畫面可稽（本院卷第91頁、第96頁至第102頁）；原
    告經合法通知未到庭陳述意見，視為對前開證據資料不爭執
    ，則原告有駕車行駛高速公路時，在減速車道匝道上超越前
    車行為，已屬明確。
　㈢原告以其係誤駛入通往重慶北路出口匝道之減速車道，故於
    發覺出口錯誤時駛出等情，爭執並無違規超車之意云云。
　　⒈查原告自申訴程序起，未曾提及違規當日行車之目的地為
      何，則原告行駛進入通往重慶北路出口之減速車道，是否
      確為「誤駛」並無任何事證可佐，原告主張因發現車道錯
      誤故切回等情，亦難遽採。
　　⒉次按違反行政法上義務之行為，除出於故意外，縱出於過
      失亦得予處罰，行政罰法第7條第1項明文可參；又「減速
      車道：指設於主線車道與匝道之間，專供汽車駛離主線車
      道進入匝道前減速之車道。」管制規則第2條第10款復有
      清楚定義，原告為領有執照之合格駕駛人，對此規定自應
      知悉並注意遵行。查原告駕駛系爭汽車進入減速車道，其
      他用路人基此駕駛行為外觀，本得合理期待原告將續行減
      速車道並由匝道離開高速公路，詎原告於行駛相當距離並
      超越前車後，切回主線外側車道，對主線車道之其他車輛
      而言，自屬車流秩序之擾亂；而原告既明知係行駛於減速
      車道之上，對於該車道所應遵守之行車秩序（包括行車動
      向、不得利用減速車道超車等）亦應注意遵守，乃有超越
      前車後切回主線車道之行為，其就本件系爭違規，遂不能
      諉稱無故意或過失。
六、綜上所述，本件原告駕駛系爭汽車於上開違規時間、地點，
    有利用減速車道超車之違規行為，已可認定，被告依道交條
    例第33條第1項第7款、第63條第1項（第1款）及裁罰基準及
    處理細則之規定，裁處原告如原處分所示，於法並無違誤。
    原告猶執前詞指摘原處分不當，訴請撤銷原處分，為無理由
    ，應予駁回。
七、本件判決基礎已臻明確，兩造其餘之攻擊防禦方法及訴訟資
    料，經本院斟酌後，核與判決不生影響，無一一論述之必要
    ，併予敘明。
八、本件第一審裁判費為300元，依法應由敗訴之原告負擔，且
    係原告於起訴時繳納，爰確定第一審訴訟費用額如主文第2
    項所示。　　
據上論結，本件原告之訴為無理由，依行政訴訟法第237條之8第
1項、第98條第1項前段，判決如主文。　  
中　　華　　民　　國　　110 　年　　12　　月　  10　　日
　　　　　　　　　行政訴訟庭　法　官　吳坤芳
上為正本係照原本作成。
如不服本判決，應於判決送達後20日內，向本院提出上訴狀並表
明上訴理由（原判決所違背之法令及其具體內容或依訴訟資料可
認為原判決有違背法令之具體事實），其未載明上訴理由者，應
於提出上訴後20日內向本院補提理由書（上訴狀及上訴理由書均
須按他造人數附繕本，如未按期補提上訴理由書，則逕予駁回上
訴），並應繳納上訴裁判費新臺幣750元。

中　　華　　民　　國　　110 　年　　12　　月　　10　　日
　　　　　　　　　　　　　　　書記官　林妙穗

訴訟費用計算書
項　　　　目　　　　　　　金　額（新臺幣）　　備　註
第一審裁判費　　　　　　　　300元
合        計　　　　　　　　300元